【裁判字號】    96,訴,413
【裁判日期】    970731
【裁判案由】    侵權行為損害賠償等
【裁判全文】
臺灣花蓮地方法院民事判決               96年度訴字第413號
原      告  丁○○
原      告  己○○
原      告  戊○○
原      告  丙○○
原      告  甲○○
原      告  乙○○
前列六人共同
訴訟代理人  黃健弘律師
被      告  庚○○
訴訟代理人  楊志航律師
複代理人    藍健銘律師
上列當事人間侵權行為損害賠償等事件，本院於97年4月1日言詞
辯論終結，判決如下：
    主  文
被告應給付原告新台幣壹佰參拾萬零壹拾玖元，及自民國96年10
月5日起至清償日止，按年息5%計算之利息。
原告其餘之訴駁回。
訴訟費用由被告負擔五分之四，由原告負擔。
    事實及理由
一、原告起訴主張訴外人冉文章、冉文新（已於94年5月23日死
    亡，由甲○○、乙○○繼承）、戊○○、丁○○、丙○○、
    己○○等人係兄弟姐妹。冉文章於84年4月間，受冉文新、
    戊○○、丙○○、己○○等人委託辦理彼等父親冉阿昌所有
    坐落花蓮縣秀林鄉○○段362、362-1、70、205地號土地、
    花蓮縣秀林鄉○○路60號建物所有權及花蓮縣秀林鄉○○段
    496、502、762、802地號原住民保留地耕作地上權之分割繼
    承事宜，冉文新、戊○○、丁○○、丙○○、己○○等人並
    將印鑑章、印鑑證明、身分證明資料交付予冉文章俾辦理前
    述權利移轉登記，冉文章復委託被告庚○○辦理繼財產事宜
    之際。詎被告庚○○基於偽造文書之犯意，明知戊○○、己○○、丙○○、丁○○及冉文新等人，並未於80年4月20日
    為繼承權之拋棄，竟於84年6月間，虛偽製作日期為80年4月
    20日之繼承拋棄書，並持以行使而向花蓮縣秀林鄉土地權利
    審查會申請將冉阿昌生前所有花蓮縣秀林鄉○○段496、502
    、762及802地號原住民保留地之地上權，單獨由冉文章為繼
    承登記。復於84年6月9日，前往花蓮縣秀林鄉地政事務所，
    偽造冉阿昌所有繼承人繼承「現金新台幣捌仟元正」之不實
    事項之繼承共有土地所有權分割契約書，持以行使而辦理將
    冉阿昌生前所有花蓮縣秀林鄉○○段362、362之1及同地段
    70 、205地號土地，僅分別移轉登記為冉文章及冉文新2人
    單獨所有，足以生損害於其他繼承人及花蓮縣秀林鄉土地權
    利審查會、花蓮縣秀林鄉地政事務所審查辦理上開原住民保
    留地地上權繼承、共有繼承土地所有權分割移轉登記之正確
    性。爰依侵權行為或不當得利之法律關係，請求被告給付原
    告新台幣（下同）215萬元，及自起訴狀繕本送達翌日起至
    清償日止，按年息5%計算之利息。被告則以冉文章係依其母
    張松海之意思，將其父冉阿昌之大部分土地辦理單獨繼承，
    且原告等人亦知情而交付印鑑證明等資料，故冉文章並不構
    成行使偽造文書等侵權行為，被告亦不必與冉文章負共同侵
    權行為責任等語資為抗辯。
二、經查，被告於84年6月間受冉文章之委託，辦理冉文章之父
    冉阿昌遺產繼承之相關事宜之際，偽造製作日期為80年4月
    20日之繼承權拋棄書，持以申請冉阿昌生前所有花蓮縣秀林
    鄉○○段496、502、762及802地號原住民保留地之地上權，
    單獨由冉文章為繼承登記。復偽造冉阿昌所有繼承人繼承現
    金新台幣捌仟元不實事項之繼承共有土地所有權分割契約書
    ，持以行使而辦理冉阿昌生前所有花蓮縣秀林鄉○○段36
     2、362-1及同地段70、205地號土地，僅分別移轉登記為冉
    文章及冉文新2人單獨所有，被告庚○○因此被判處有期徒
    刑2月，如易科罰金以銀元300元即新台幣900元折算1日確定
    等情，有本院96年度花訴字第4號刑事判決在卷可稽。查系
    爭496、502、762、802號土地，原為冉阿昌生前享有使用權
    （本院卷第52頁），系爭土地362、362-1、70、205號土地
    及花蓮縣秀林鄉○○路60號建物亦為冉阿昌所有，故冉阿昌
    死亡之時，依法其遺產即應由其繼承人共同繼承，被告以偽
    造繼承拋棄書，及繼承共有土地所有權分割契約書，致使原
    告等人喪失系爭房地之繼承權，已侵害原告等人之繼承權，
    並與原告等人所受損害間有相當因果關係，被告侵權行為之
    事實，已堪認定。被告辯稱不必負侵權行為責任等語，自不
    足採信。
三、按因故意或過失不法侵害他人之權利者，負損害賠償責任；
    次按負損害賠償責任，除法律另有規定或契約另有訂定外，
    應回復他方損害發生前之原狀。不能回復原狀者或回復原狀
    顯有重大困難者，應以金錢賠償其損害，民法第184條第l項
    、第213條第1項前段、第215條分別定有明文。本件原告主
    張其就系爭土地70、205號及系爭文蘭段60號建物，均已移
    轉登記予他人，無法回復，有土地登記簿謄本2紙及房屋課
    稅證明書1紙在卷可稽。依上開規定被告自應以金錢賠償原
    告所受之損害。經本院送鑑定結果，系爭70地號土地價值31
    6,506元、系爭205地號土地價值860,190元、系爭60建號房
    屋價值123,323元，合計1,300,019元，有不動產估價報告書
    1份在卷可稽。從而，原告依據前述法律關係，請求被告給
    付1,300,019元，及自起訴狀繕本送達翌日起（即96年10月5
    日）至清償日止，按年息5%計算之利息，為有理由，應予准
    許。逾此部分之請求，即屬無據，應予駁回。
四、結論：原告之訴為一部有理由，一部無理由，依民事訴訟法
    第79條，判決如主文。
中    華    民    國    97    年    7    月    31    日
                  臺灣花蓮地方法院民事庭
                      法      官  湯文章
上列為正本係照原本作成。
如不服本判決，應於送達後20日內，向本院提出上訴狀並表明上
訴理由，如於本判決宣示後送達前提起上訴者，應於判決送達後
20日內補提上訴理由書(須附繕本)。
中    華    民    國    97    年    7    月    31    日
                      法院書記官  黃倪濱


司法院資訊處製作；財團法人民間司法改革基金會備份。
